# 请教陈版 - 保留意见

提问人：dxhnyds 时间：2013-04-07 14:27:16
请教陈版，首次审计客户，由于公司在 2012 年刚形成规模，且 2011 年比较数审计上的难度，我们计划对期初数发表保留意见，并在审计报告中单列当年数字。请问这中格式的报告和审计意见是否有先例？在文字表述方面，该如何表示。

回答人：chenyiwei
不知道你说的“在审计报告中单列当年数字”具体是指什么？如果是指后附的财务报表中只有本年数列，不列比较数据，则不仅是审计意见类型的问题，还同时涉及该财务报表是否应界定为“特殊编制基础财务报表”的问题，即此时的财务报表的编制不应认为是遵循了企业会计准则。如果已经对年初比较数据发表了保留意见的，则建议在后附的财务报表及其附注中保留年初对比数的披露。 一般的年度财务报表属于 1511 号审计准则所指的“对应数据”，即其中的前期比较数据不构成一套独立的财务报表，因此通常情况下没有必要单独对本期数发表审计意见。如果发表保留意见，并且“导致保留意见的事项”均与前期比较数据有关，且截至期末相关影响已经消除的，则事实上资产负债表的期末余额不存在重大错报，但这一点在审计报告中无需单独提及。 具体的审计报告示例可参考 1511 号审计准则的应用指南。

提问人：dxhnyds 时间：2013-04-07 20:55:58
单列当年数字是指在审计报告中呈列当年审定财务报表数而不呈列上年财务报表数。本客户为H股上市准备客户，今年首次审计但比较期间数据由于公司财务数据受限等原因有可能造成重大误报，故我们计划保留比较期间数据。请问，该情况是应在IAS710中comparative information和corrsponding figures下考虑，还是认为这是一个special audit.

回答人：chenyiwei
如果报表中省略比较数据的列报，则表明报表编制基础改变，属于ISA 800范围；如果报表的编制仍遵循会计准则基础，提供比较数据，仅在审计中对比较数据保留的，则属于ISA 710的范围。